【裁判字號】    98,司財管,225
【裁判日期】    990105
【裁判案由】    選任遺產管理人
【裁判全文】
臺灣高雄地方法院民事裁定           98年度司財管字第225號
聲  請  人  高雄縣阿蓮鄉農會
法定代理人  乙○○
非訟代理人  甲○○
上聲請人對被繼承人丙○○聲請選任遺產管理人事件，本院裁定
如下：
    主  文
選任劉家榮律師為被繼承人丙○○（男，民國○○○年○月○○
○日生，身分證統一編號：Ｚ000000000號，民國九十
年六月二十三日死亡）之遺產管理人。
程序費用新臺幣壹仟元由被繼承人丙○○之遺產負擔。
    理  由
一、按「繼承開始時，繼承人之有無不明者，由親屬會議於1 個
    月內選定遺產管理人，並將繼承開始及選定遺產管理人之事
    由，向法院報明。」、「無親屬會議或親屬會議未於前條所
    定期限內選定遺產管理人者，利害關係人或檢察官，得聲請
    法院選任遺產管理人，並由法院依前項規定為公示催告。」
    、又「先順序繼承人均拋棄其繼承權時，由次順序之繼承人
    繼承，其次順序之繼承人有無不明或第四順序之繼承人均拋
    棄其繼承權者，準用關於無人承認繼承之規定。」，民法第
    1177條、第1178條第2 項、第1176條第6 項分別定有明文。
二、本件聲請意旨略以：緣被繼承人丙○○於民國88年8 月9 日
    向聲請人借款新臺幣（下同）2,000,000 元，以其所有座落
    高雄縣阿蓮鄉○○段1287地號土地及其上201 建號建物設定
    抵押權予聲請人作為借款之擔保，並約定於88年9 月9 日清
    償。詎被繼承人於90年6 月23日死亡，又其所有繼承人均已
    向法院聲明拋棄繼承權，且未能依民法第1177條規定選任遺
    產管理人，為確保聲請人債權之行使，狀請本院指定劉家榮
    律師為被繼承人丙○○之遺產管理人等語。
三、經查：
  (一)聲請人主張之前揭事實，業據其提出借據、他項權利證明書
    、土地建築改良物抵押權設定契約書、其他約定事項、交易
    明細、本院家事法庭95年10月23日雄院隆家協90繼731 字第
    53025 號拋棄繼承准予備查函、本院96年1 月24日雄院隆民
    碧90繼730 字第4475號拋棄繼承准予備查函、本院90年10月
    22日90年度繼字第730 號拋棄繼承准予備查通知、本院民事
    執行處98年11月1 日雄院高98司執瑞字第90262 號函、戶籍
    謄本等各1 件為證，堪信為真實。
  (二)聲請人既對被繼承人有債權存在，為其債權人，自應屬利害
    關係人無訛。又被繼承人之繼承人均已依法拋棄繼承，復查
    無其他合法繼承人存在，揆諸前揭規定，自應準用關於無人
    承認繼承之規定，參以其親屬會議並未於死亡發生之日起1
    個月內為其選定遺產管理人並呈報本院，是聲請人以利害關
    係人之地位，向本院聲請選任遺產管理人，自屬有據。
  (三)本院審酌：被繼承人丙○○前揭現存繼承人既均已依法拋棄
    繼承，可知顯已不願再與被繼承人之遺產有何糾葛，本無義
    務就其遺產再為管理；況擔任遺產管理人，主要係彙整被繼
    承人之財產，踐行被繼承人債權、債務之確認，並作適法合
    理之分配，且於有繼承人承認繼承時或遺產分配後，尚有剩
    餘時，將遺產移交繼承人或國庫，此須熟悉相關法律程序進
    行遺產處分，經本院電詢劉家榮律師後，劉家榮律師願意以
    其專業知識管理及處理被繼承人後續之遺產問題，有電話紀
    錄1 紙附卷可稽，爰選任劉家榮律師為本件遺產管理人。另
    因本件被繼承人之全部繼承人均拋棄繼承，而「準用」無人
    承認繼承之規定，與繼承人有無不明之情形尚屬有間，是民
    法第1178條第2 項關於承認繼承之公示催告，即無準用之餘
    ，附此敘明。
四、依非訟事件法第157 條、第24條第1 項，裁定如主文。
五、如對本裁定抗告，須於裁定送達後10日之不變期間內，向本
    院提出抗告狀，並繳納抗告費新臺幣1,000 元。
中    華    民    國    99    年     1    月     5    日
                  家事法庭  司法事務官


司法院資訊處製作；財團法人民間司法改革基金會備份。
